【裁判字號】    98,易,559
【裁判日期】    981112
【裁判案由】    詐欺
【裁判全文】
臺灣基隆地方法院刑事判決               98年度易字第559號
公  訴  人  臺灣基隆地方法院檢察署檢察官
被      告  丙○○
上列被告因詐欺案件，經檢察官提起公訴（98年度偵字第3155號
），本院判決如下：
    主  文
丙○○幫助意圖為自己不法之所有，以詐術使人將本人之物交付
，處拘役伍拾捌日，如易科罰金，以新臺幣壹仟元折算壹日。
    犯罪事實
一、丙○○明知金融機構帳戶為個人信用之表徵，且申請開立金
    融帳戶並無任何特殊限制，任何人只要有些許款項，均可自
    行至不同金融機構申請開立多數帳戶使用，並預見將自己所
    有之帳戶存摺、提款卡及密碼交他人使用，可能因此供不法
    詐騙份子利用以詐術使他人將款項匯入後，再提領使用，竟
    仍不違背其本意，竟基於幫助他人詐欺取財之犯意，於民國
    97年3月3日至98年3月5日間之某日，在不詳地點，將其向合
    作金庫商業銀行基隆分行開立之帳戶（帳號：000000000000
    0號），提供予姓名年籍不詳之人，並告知提款密碼，任由
    該人所屬之詐欺集團使用。嗣該姓名年籍不詳之人所屬之詐
    騙集團成員，基於意圖為自己不法之所有，於98年3月4日下
    午，以電話向甲○○佯稱「抽中富豪集團3獎」云云，要求
    甲○○先行繳付稅金，致甲○○不查而陷於錯誤，先後於同
    年月5日、9日，在台灣土地銀行民雄分行及彰化銀行大林分
    行，接續依該詐欺集團之指示，匯出8萬元、10萬元至丙○
    ○上開合作金庫商業銀行基隆分行帳戶內。均遭提領一空。
    甲○○直至同年月17日察覺有異，報警處理，始經警循線查
    獲。
二、案經基隆市警察局第一分局報請臺灣基隆地方法院檢察署檢
    察官偵查起訴。
    理  由
一、按被告以外之人於審判外之言詞或書面陳述，除法律有規定
    者外，不得作為證據。又被告以外之人於審判外之陳述，雖
    不符合同法第159條之1至第159條之4之規定，但經當事人於
    審判程序同意作為證據，法院審酌該言詞陳述或書面陳述作
    成時之情況，認為適當者，亦得為證據。當事人、代理人或
    辯護人於法院調查證據時，知有第159條第1項不得為證據之
    情形，而未於言詞辯論終結前聲明異議者，視為有前項之同
    意，刑事訴訟法第159條第1項及第159條之5分別定有明文。
    本件被告、檢察官於言詞辯論終結前，就本案卷內各人證、
    物證、書證之證據能力，於本院審理時均表示無意見，且未
    聲明異議，經本院審酌該等證據之做成情況，核無違法取證
    或其他瑕疵，認均適為本案認定事實之依據，依上開規定，
    均有證據能力。
二、訊據被告丙○○矢口否認上開犯行，辯稱：伊沒有將存摺、
    提款卡、密碼交給他人，而是將上開帳戶存摺、提款卡置於
    隨身包包內，有可能是隨身包包放在網咖內，遭竊取其內的
    帳戶存摺、提款卡等物，也有可能是母親將放有上開帳戶存
    摺、提款卡的包包丟棄，而密碼是記載在存簿上云云。然查
    ：
  (1)被告於96年1月30日在合作金庫商業銀行基隆分行開立帳號
    0000000000000號之帳戶，於97年3月3日由被告自行以提款
    卡提領500元後，該帳戶餘額為50元，直至98年3月5日、同
    年月9日，有被害人甲○○因遭詐欺集團成員詐騙後，將8萬
    元、10萬元接續匯入被告上開帳戶內，均遭以提款卡提領一
    空等情，業據被告坦承不諱，並經被害人甲○○於警詢中陳
    述明確，且有合作金庫商業銀行基隆分行98年10月16日合金
    基營字第0980005229號函暨所附交易明細表（本院卷第14-1
    5 頁）、合作金庫商業銀行基隆分行98年4月10日合金基營
    字第0980001715號函暨所附開戶資料、存摺內頁影本（見偵
    查卷第10-15頁）、被害人甲○○匯款申請書正本2紙（見偵
    查卷第20頁）等在卷可參。
  (2)金融機構帳號密碼需與提款卡、存簿等分別存放，此實為使
    用金融帳戶之常理，亦為一般社會大眾所熟知，被告辯稱將
    上開帳戶密碼書寫於存簿上，並與提款卡放置於同一處云云
    ，然復供稱「上開帳戶之6位數密碼為其生日，會書寫在存
    簿上係因恐與其他帳戶密碼混淆」等語（見本院卷39頁），
    惟以個人生日為帳戶密碼，衡情實無遺忘之理；再者，被告
    除申請合作金庫商業銀行基隆分行帳戶外，僅有另一郵局帳
    戶，密碼為6個6或8個6等情，業據其供述明確（見本院卷第
    38頁），並有金融機構回應狀態查詢資料1份在卷可按（見
    本院卷第44頁），以僅申辦本件合作金庫銀行帳戶及郵局帳
    戶，且二者密碼設定完全不同之狀況下，以「恐混淆遺忘之
    虞」為由，將亟需妥善保管之金融帳戶密碼書寫於同置一處
    之存簿上，實與常情有違而難以採信。又關於何時發現上開
    帳戶成為警示帳戶、有無將密碼告知或外流、存摺及提款卡
    遺失之經過等節，被告於警詢、偵訊及本院審理時，供述均
    不相同（於警詢中供稱「是於98年5月20幾日，因目前公司
    薪資轉帳至郵局帳戶時，才發現所有帳戶成為警示帳戶，密
    碼應該沒有遺失」；於偵訊時供稱「於今年5、6月時，經第
    三分局通知，才知道存摺及提款卡遺失，密碼好像有寫在存
    簿上，放置提款卡、存摺的隨身包包沒有不見」；於本院改
    稱「放置提款卡、存摺的隨身包包被母親丟棄....有可能遭
    母親丟棄或放置於網咖遭竊」），已然可疑；再觀之上開合
    作金庫商業銀行基隆分行98年10月16日合金基營字第09
    80005229號函暨所附交易明細表，詐欺集團成員以提款卡提
    領被害人甲○○匯入款項前，並無反覆測試帳戶能否使用之
    動作（俗稱「試車」），且被害人甲○○首次匯款8萬元與
    第2次匯款10萬元，期間間隔達4日之久，顯見該等詐騙集團
    成員不僅非常確信帳戶密碼而無需測試密碼，也非常確定該
    帳戶可作為提領贓款之人頭帳戶，而詐欺正犯為避免員警自
    帳戶來源回溯追查出真正身分，以他人帳戶供作詐得款項出
    入之人頭帳戶，故詐欺之正犯會擔心如使用他人遺失或不知
    該帳號實際使用狀況之帳戶，將時時處於該帳戶被申報掛失
    止付之風險中，隨時有可能因帳戶持有人發現帳戶存摺、提
    款卡遺失而辦理掛失止付，使詐騙集團無法順利提取被害人
    所匯之款項，甚至遭帳戶持有人以辦理補發存摺、變更印鑑
    、密碼之方式，將帳戶內存款提領一空，致其費盡周章所詐
    得之款項化為烏有。是以詐欺正犯所使用之帳戶，必須為其
    所能控制之帳戶，始能確保詐得款項。申言之，詐欺正犯絕
    不可能使用他人遺失存摺、提款卡、印鑑、密碼之帳戶供作
    詐得款項匯入之帳戶，以免除遭真正帳戶持有人提領或掛失
    之風險。以本件詐騙集團成員提領贓款時，無任何測試密碼
    是否正確之動作，且使用該人頭帳戶時間長達數日之久等情
    觀之，被告辯稱：未提供該帳戶之存摺、提款卡予詐欺集團
    利用云云，實無足採。
  (3)又於金融機構開設帳戶並請領存摺、提款卡一事，係針對個
    人身分之社會信用而便利資金流通，具有強烈之屬人性，而
    存摺、提款卡、印章等物，事關個人財產權益之保障，其專
    有性甚高，一般人均有妥為保管及防止他人任意使用之認識
    ，縱因特殊情況偶需交付他人使用，亦必深入瞭解用途及合
    理性始予提供；若該等專有物品如落入不明人士手中，極易
    被利用為與財產有關之犯罪工具，此亦為吾人依一般生活認
    知所易於體察之常識。而有犯罪意圖者，非有正當理由，竟
    徵求他人提供帳戶，客觀上可預見其目的係為供某筆資金存
    入後再行領出之用，且係有意隱瞞其資金存入提領之流程並
    避免行為人身分曝光，吾人本於一般生活認知均易於瞭解，
    媒體復一再報導此等詐騙集團為規避查緝而使用他人帳戶以
    遂行詐欺之不法犯罪態樣。被告既可預見將帳戶交付不熟識
    之他人使用，將幫助他人實施詐欺犯罪，竟仍將其帳戶存摺
    、提款卡及密碼交付來路不明之人，使該人得自其帳戶領取
    款項，其顯有縱以其帳戶實施詐欺犯罪亦不違背其本意之幫
    助意思至明。
  (4)綜上所述，被告明知將存摺、提款卡、提款卡密碼等有關個
    人財產、身分之物品，交付予詐欺集團成員，極易被利用為
    與財產有關之犯罪工具，被告竟加以同意，顯然對於其所有
    帳戶作為不法使用，有所認識且並不違背其本意，是雖卷內
    事證並無積極證據證明被告知悉該詐騙集團將如何犯罪，但
    其既對帳戶交付他人使用，可能遭犯罪集團用以犯罪有所預
    見，且不違背本意而為之，應有幫助詐欺取財之不確定故意
    甚明，本件事證明確，被告犯行堪以認定。
三、核被告丙○○所為，係犯刑法第339條第1項之詐欺取財罪。
    被告對詐欺正犯提供帳戶資以助力，但並未參與詐欺犯罪行
    為之實行，應屬幫助他人實行犯罪行為，為幫助犯，乃依刑
    法第30條第2項之規定減輕其刑。爰審酌被告雖非實際遂行
    詐欺犯行之人，然其提供帳戶之存摺、提款卡及密碼供他人
    使用，影響財產交易秩序，造成犯罪偵查困難，並使幕後犯
    罪人得以逍遙法外，危害社會治安，復於犯後矢口否認犯行
    ，態度不佳，惟考量其年紀尚輕，思慮不周，且素行尚佳等
    一切情狀，量處如主文所示之刑，併諭知易科罰金之折算標
    準。
據上論斷，應依刑事訴訟法第299條第1項前段，刑法第30條第1
項前段、第2項、第339條第1項、第41條第1項前段，刑法施行法
第1條之1，判決如主文。
本案經檢察官乙○○到庭執行職務。
中    華    民    國    98    年    11    月    12    日
                     臺灣基隆地方法院刑事第三庭
                         審判長法  官  鄭景文
                               法  官  陳賢德
                               法  官  陳姵君
以上正本證明與原本無異。
如不服本判決應於收受送達後10日內向本院提出上訴書狀，並應
敘述具體理由；其未敘述上訴理由者，應於上訴期間屆滿後20日
內向本院補提理由書（均須按他造當事人之人數附繕本）「切勿
逕送上級法院」。
中    華    民    國    98    年    11    月    12    日
                               書記官   王佩珠
附錄論罪法條：
中華民國刑法第339條第1項
（普通詐欺罪）
意圖為自己或第三人不法之所有，以詐術使人將本人或第三人之
物交付者，處5年以下有期徒刑、拘役或科或併科1千元以下罰金
。
以前項方法得財產上不法之利益或使第三人得之者，亦同。
前二項之未遂犯罰之。
中華民國刑法第30條
（幫助犯及其處罰）
幫助他人實行犯罪行為者，為幫助犯。雖他人不知幫助之情者，
亦同。
幫助犯之處罰，得按正犯之刑減輕之。


司法院資訊處製作；財團法人民間司法改革基金會備份。
